---
title: "통일부 과제"
author: "Daehyeon Kang, Sogang University"
date: "`r format(Sys.time(), '%B %d, %Y')`"
output:
  html_document:
    theme: flatly
    highlight: tango
    toc: true
    toc_float: 
      collapsed: false
      smooth_scroll: true
    toc_depth: 3
    number_sections: true
    df_print: paged
header_includes:
- \usepackage{amsmath}
- \usepackage{amssymb}
- \usepackage{amsthm}
---

```{r}
library(peacesciencer);library(stargazer)
library(vdemdata)
library(WDI);library(ggplot2)
library(dplyr);library(lmtest)
library(countrycode)
```

# Data Preprocessing

## Local Data loading

```{r}
setwd("") #Set your working directory
sipri <- readxl::read_xlsx("sipri arms transfer.xlsx")
gwf <- read.csv("GWF.csv")
nam <- readxl::read_xlsx("nam memebership.xlsx")
gsdb <- read.csv("GSDB_V4.csv")
```

## WDI

```{r}
pacman::p_load(tidyverse, wbstats, countrycode)

indicators <- c(
  "oda_total"      = "DT.ODA.ALLD.CD",    # Net ODA received
  "totlaNR" = "NY.GDP.TOTL.RT.ZS"
)
raw_wdi <- wb_data(
  indicator = indicators, 
  start_date = 1960, 
  end_date = 2023,
  return_wide = TRUE
)

panel_data <- raw_wdi %>%
  dplyr::select(iso3c, country, date, everything()) %>%
  rename(year = date) %>%
  mutate(
    cowcode = countrycode(iso3c, origin = "iso3c", destination = "cown"),
    cowcode = as.numeric(cowcode)
  ) %>%
  filter(!is.na(iso3c)) %>% 
  select(country, iso3c, cowcode, year, everything()) %>%
  arrange(country, year)

head(panel_data)
summary(panel_data)
```

## Vdem

```{r}
df1 <- vdem %>% 
  dplyr::select(
    country_name,                 
    year,                         
    COWcode,                       
    v2x_libdem,e_regiongeo,
    v2x_regime,
    v2svinlaut,
    v2svindep,
    v2exl_legitideolcr_1
  ) %>%
  rename(
    cow_code = COWcode,
    democracy_index = v2x_libdem,
    region = e_regiongeo,
    regime =v2x_regime,
    intlaut = v2svinlaut,
    indp = v2svindep,
    ideology = v2exl_legitideolcr_1
  ) 
```

Regarding region,
1: Western Europe 2: Northern Europe 3: Southern Europe 4: Eastern Europe 
5: Northern Africa 6: Western Africa 7: Middle Africa 8: Eastern Africa 9: Southern Africa 

10: Western Asia 11: Central Asia 12: Eastern Asia 13: South-Eastern Asia 14: Southern Asia 15: Oceania (including Australia and the Pacific) 16: North America 17: Central America 18: South America 19: Caribbean (including Cuba, Haiti, Dominican Republic and Guyana)


## Peacesciencer

Model 1
DV
add_fpsim()
IV
NAM
CV
add_sim_gdp_pop(data, keep)
WDI - DT.ODA.ALLD.CD
GWF

```{r}
ps_data <- create_stateyears(system = "cow") %>%        
  add_nmc() %>%                  
  add_sim_gdp_pop()

final_ps_data <- ps_data %>%
  left_join(peacesciencer::cow_igo_sy, by = c("ccode", "year"))
```

```{r}
dyad_mids <- create_dyadyears(system = "cow") %>%
  add_gml_mids()

state_mids <- dyad_mids %>%
  group_by(ccode1, year) %>%
  summarise(
    mid_ongoing_count = sum(gmlmidongoing, na.rm = TRUE),
    mid_onset_count = sum(gmlmidonset, na.rm = TRUE),
    # GML MID 데이터의 적대 수준 변수명은 'hostlev'입니다.
    max_hostlev = max(hostlev, na.rm = TRUE),
    has_mid_ongoing = ifelse(mid_ongoing_count > 0, 1, 0),
    has_mid_onset = ifelse(mid_onset_count > 0, 1, 0),
    .groups = "drop"
  ) %>%
  mutate(max_hostlev = ifelse(is.infinite(max_hostlev), 1, max_hostlev)) %>%
  rename(cow_code = ccode1)
```

```{r}
final_merged_data <- final_ps_data %>%
  left_join(
    state_mids, 
    by = c("ccode" = "cow_code", "year" = "year")
  ) %>%
  replace_na(list(
    mid_ongoing_count = 0,
    mid_onset_count = 0,
    max_hostlev = 1,
    has_mid_ongoing = 0,
    has_mid_onset = 0
  ))
```

```{r}
fpsim <- create_dyadyears(system = "cow") %>% 
  add_fpsim() %>% 
  dplyr::select(ccode1,ccode2,year,kappavv,pivv)

monadic_fpsim <- bind_rows(
  fpsim %>% rename(ccode = ccode1, target_ccode = ccode2),
  fpsim %>% rename(ccode = ccode2, target_ccode = ccode1)
)

country_year_panel <- monadic_fpsim %>%
  # 비교 대상국이 미국, 중국, 북한인 경우만 선택
  filter(target_ccode %in% c(2, 710, 731)) %>%
  # 새로 만들 컬럼 이름의 접미사(Suffix) 정의
  mutate(target_label = case_when(
    target_ccode == 2   ~ "usa",
    target_ccode == 710 ~ "chn",
    target_ccode == 731 ~ "prk"
  )) %>%
  distinct(ccode, year, target_label, .keep_all = TRUE) %>%
  pivot_wider(
    id_cols = c(ccode, year),
    names_from = target_label,
    values_from = c(kappavv, pivv),
    names_glue = "{.value}_{target_label}"
  )

```

```{r}
ultimate_panel_data <- final_merged_data %>%
  left_join(country_year_panel, by = c("ccode", "year"))
```


```{r}
atop_summary <- atop_alliance %>%
  group_by(ccode1, year) %>%
  summarise(
    num_defense_allies = sum(atop_defense, na.rm = TRUE),
    num_any_allies = sum(ifelse(atop_defense == 1 | atop_offense == 1 | 
                                atop_neutral == 1 | atop_nonagg == 1 | 
                                atop_consul == 1, 1, 0), na.rm = TRUE),
    .groups = "drop"
  ) %>%
  rename(ccode = ccode1)

final_panel_v2 <- ultimate_panel_data %>%
  left_join(atop_summary, by = c("ccode", "year")) %>%
  mutate(
    num_defense_allies = replace_na(num_defense_allies, 0),
    num_any_allies = replace_na(num_any_allies, 0)
  )
```

## Vdem X Peace

```{r}
master_dataset <- final_panel_v2 %>%
    left_join(
    df1 %>% 
      rename(ccode = cow_code, country_name_regime = country_name), 
    by = c("ccode", "year")
  ) %>%
  dplyr::select(
    everything()
  )
```

## Data merging

```{r}
finaldf <- master_dataset %>%
  left_join(
    panel_data %>% dplyr::select(cowcode, year, iso3c, oda_total, totlaNR),
    by = c("ccode" = "cowcode", "year" = "year")
  )
```

```{r}
finaldf_gwf <- finaldf %>%
  left_join(
    gwf %>% dplyr::select(cowcode, year, gwf_regimetype, gwf_duration, gwf_fail),
    by = c("ccode" = "cowcode", "year" = "year")
  )

gsdb_panel <- gsdb %>%
  mutate(end = replace_na(end, 2022)) %>%
  mutate(sanctioned_state = case_when(
    sanctioned_state == "Korea, North" ~ "North Korea",
    sanctioned_state == "Korea, South" ~ "South Korea",
    sanctioned_state == "Gambia, The" ~ "Gambia",
    grepl("Egypt", sanctioned_state) ~ "Egypt",
    grepl("Democratic Republic of the", sanctioned_state) ~ "Democratic Republic of the Congo", 
    TRUE ~ sanctioned_state
  )) %>%
  separate_longer_delim(sanctioned_state, delim = ", ") %>%
  mutate(sanctioned_state = str_trim(sanctioned_state)) %>%
  mutate(sanctioned_state = case_when(
    sanctioned_state == "Ceylon" ~ "Sri Lanka",
    sanctioned_state == "South Vietnam" ~ "Republic of Vietnam",
    sanctioned_state == "Malaya" ~ "Malaysia",
    sanctioned_state == "Ethiopia (excludes Eritrea)" ~ "Ethiopia",
    sanctioned_state == "Serbia" ~ "Republic of Serbia",
    sanctioned_state == "Palestine" ~ "Palestine", 
    TRUE ~ sanctioned_state
  )) %>%
  rowwise() %>%
  mutate(year = list(seq(begin, end))) %>%
  unnest(year) %>%
  ungroup() %>%
  mutate(ccode = countrycode(sanctioned_state, origin = "country.name", destination = "cown")) %>%
  filter(!is.na(ccode)) %>% 
  group_by(ccode, year) %>%
  summarise(
    is_sanctioned = 1,              
    total_sanc_cases = n(),         
    sanc_trade = max(trade, na.rm = TRUE),       
    sanc_arms = max(arms, na.rm = TRUE),          
    sanc_military = max(military, na.rm = TRUE), 
    sanc_financial = max(financial, na.rm = TRUE),
    sanc_travel = max(travel, na.rm = TRUE),    
    .groups = "drop"
  )

ultimate_df <- finaldf_gwf %>%
  left_join(gsdb_panel, by = c("ccode", "year")) %>%
  replace_na(list(
    is_sanctioned = 0,
    total_sanc_cases = 0,
    sanc_trade = 0,
    sanc_arms = 0,
    sanc_military = 0,
    sanc_financial = 0,
    sanc_travel = 0
  ))
```

```{r}
nam_panel <- nam %>%
  filter(Category == "Country") %>%
  mutate(
    `Join Year` = as.numeric(`Join Year`),
    `Leave Year` = as.numeric(`Leave Year`),
    `Leave Year` = replace_na(`Leave Year`, 2024)
  ) %>%
  filter(!is.na(`Join Year`)) %>% 
  
  mutate(ccode = countrycode(`Country/Organization`, origin = "country.name", destination = "cown")) %>%
  filter(!is.na(ccode)) %>% 
  rowwise() %>%
  mutate(year = list(seq(`Join Year`, `Leave Year`))) %>%
  unnest(year) %>%
  ungroup() %>%
  mutate(
    is_nam_member = ifelse(Status %in% c("Member", "Former Member"), 1, 0),
    is_nam_observer = ifelse(Status %in% c("Observer", "Former Observer"), 1, 0)
  ) %>%
  group_by(ccode, year) %>%
  summarise(
    is_nam_member = max(is_nam_member, na.rm = TRUE),
    is_nam_observer = max(is_nam_observer, na.rm = TRUE),
    .groups = "drop"
  )
ultimate_df_final <- ultimate_df %>%
  left_join(nam_panel, by = c("ccode", "year")) %>%
  replace_na(list(
    is_nam_member = 0,
    is_nam_observer = 0
  ))
```

```{r}
ultimate_df_final <- ultimate_df_final %>%
  mutate(
    global_south = ifelse(region %in% c(5:15, 17:19), 1, 0), # 5~15(아프리카, 아시아, 오세아니아), 17~19(중남미, 카리브해)를 1(Global South)로 코딩
    global_south = case_when( #예외 국가들
      ccode == 740 ~ 0, # 일본
      ccode == 732 ~ 0, # 한국
      ccode == 713 ~ 0, # 대만
      ccode == 900 ~ 0, # 호주
      ccode == 920 ~ 0, # 뉴질랜드
      ccode == 666 ~ 0, # 이스라엘
      TRUE ~ global_south 
    )
  )

# 결과 확인 (생성된 더미 변수 빈도수 체크)
table(ultimate_df_final$global_south, useNA = "ifany")
```

```{r}
ultimate_df_final<-ultimate_df_final %>% 
  filter(year>1959) %>% mutate(
    socialist_nar = ifelse(gwf_regimetype=="party-based",1,0),
    socialist_wide =ifelse(gwf_regimetype %in% c("party-based","party-personal"),1,0),
    ColdWar = ifelse(year > 1991, 0, 1),
    log_mrgdppc = log1p(mrgdppc),
    log_oda = log1p(pmax(oda_total,0)),
    log_nr = log1p(totlaNR)
  )
globalsouth <- ultimate_df_final %>% filter(
  global_south == 1
)

africa <- ultimate_df_final %>% 
  filter(region %in% c(5, 6, 7, 8, 9)) %>% 
  mutate(
    sub_region = factor(region, 
                        levels = c(5, 6, 7, 8, 9), 
                        labels = c("North", "West", "Central", "East", "Southern"))
  )
  
```


# Data analysis

# 제 2장

```{r}
library(plm)
```

# 가설 1
DV: UNGA 총회 일치도 - kappa(Cohen's Kappa), 북한에서 해당 국가의 값을 뻄.
IV: NAM여부, 사회주의 여부 (ideology - 사회주의 강조 수준, socialist_nar - party-based, socialist_wide - party based or party-personal)

## 전세계 국가 기준

```{r}
hyp1_model1 <- plm(
  kappavv_prk ~
    is_nam_member + ideology +
    sum_igo_full +max_hostlev +
    log1p(mrgdppc) +log1p(oda_total) +log1p(totlaNR),
  data = ultimate_df_final,
  index = c("ccode", "year"),
  model = "within",
  effect = "twoways"
)
hyp1_model2 <- plm(
  kappavv_prk ~
    is_nam_member +socialist_nar +
    sum_igo_full +max_hostlev +
    log1p(mrgdppc) +log1p(oda_total) +log1p(totlaNR),
  data = ultimate_df_final,
  index = c("ccode", "year"),
  model = "within",
  effect = "twoways"
)
hyp1_model3 <- plm(
  kappavv_prk ~
    is_nam_member +socialist_wide +
    sum_igo_full +max_hostlev +
    log1p(mrgdppc) +log1p(oda_total) +log1p(totlaNR),
  data = ultimate_df_final,
  index = c("ccode", "year"),
  model = "within",
  effect = "twoways"
)
```

```{r}
# Arellano Robust SE 
ct1_fe <- coeftest(hyp1_model1, vcov. = vcovHC(hyp1_model1, method = "arellano", type = "HC1", cluster = "group"))
ct2_fe <- coeftest(hyp1_model2, vcov. = vcovHC(hyp1_model2, method = "arellano", type = "HC1", cluster = "group"))
ct3_fe <- coeftest(hyp1_model3, vcov. = vcovHC(hyp1_model3, method = "arellano", type = "HC1", cluster = "group"))

stargazer(
  ct1_fe, ct2_fe, ct3_fe,
  type = "text",
  
  column.labels = c("Model 1", "Model 2", "Model 3"),
  dep.var.labels = "UNGA Voting Alignment with North Korea (Kappa)",
  
  covariate.labels = c(
    "NAM Membership",
    "Ideology",
    "Socialist State (Narrow)", 
    "Socialist State (Broad)",
    "IGO Membership",
    "Conflict Intensity",
    "GDP per Capita (log)",
    "ODA (log)",
    "Natural Resources (log)"
  ),
  
  order = c(
    "^is_nam_member$", "^ideology$", "^socialist_nar$", "^socialist_wide$", 
    "^sum_igo_full$", "^max_hostlev$", "^log_mrgdppc$", "^log_oda$", "^log_nr$"
  ),
  
  add.lines = list(
    c("Estimation Method", "Fixed Effects", "Fixed Effects", "Fixed Effects"),
    c("Country FE", "Yes", "Yes", "Yes"),
    c("Year FE", "Yes", "Yes", "Yes"),
    
    c("Observations", 
      length(hyp1_model1$residuals), 
      length(hyp1_model2$residuals), 
      length(hyp1_model3$residuals)),
    c("R-squared", 
      round(as.numeric(summary(hyp1_model1)$r.squared[1]), 3),
      round(as.numeric(summary(hyp1_model2)$r.squared[1]), 3),
      round(as.numeric(summary(hyp1_model3)$r.squared[1]), 3)),
    
    c("Robust SE", "Arellano HC1", "Arellano HC1", "Arellano HC1")
  ),
  
  omit.stat = c("f", "rsq", "adj.rsq", "n"), 
  digits = 3,
  star.cutoffs = c(0.1, 0.05, 0.01),
  notes = "Arellano HC1 standard errors clustered by country are reported in parentheses."
)
```

## 아프리카 국가 기준

```{r}
hyp1_model1_fe <- plm(
  kappavv_prk ~
    is_nam_member + ideology +
    sum_igo_full +max_hostlev +
    log1p(mrgdppc) +log1p(oda_total) +log1p(totlaNR),
  data = africa,
  index = c("ccode", "year"),
  model = "within",
  effect = "twoways"
)
hyp1_model2_fe <- plm(
  kappavv_prk ~
    is_nam_member +socialist_nar +
    sum_igo_full +max_hostlev +
    log1p(mrgdppc) +log1p(oda_total) +log1p(totlaNR),
  data = africa,
  index = c("ccode", "year"),
  model = "within",
  effect = "twoways"
)
hyp1_model3_fe <- plm(
  kappavv_prk ~
    is_nam_member +socialist_wide +
    sum_igo_full +max_hostlev +
    log1p(mrgdppc) +log1p(oda_total) +log1p(totlaNR),
  data = africa,
  index = c("ccode", "year"),
  model = "within",
  effect = "twoways"
)
```

```{r}
# Arellano Robust SE 
ct1_fe <- coeftest(hyp1_model1_fe, vcov. = vcovHC(hyp1_model1_fe, method = "arellano", type = "HC1", cluster = "group"))
ct2_fe <- coeftest(hyp1_model2_fe, vcov. = vcovHC(hyp1_model2_fe, method = "arellano", type = "HC1", cluster = "group"))
ct3_fe <- coeftest(hyp1_model3_fe, vcov. = vcovHC(hyp1_model3_fe, method = "arellano", type = "HC1", cluster = "group"))

stargazer(
  ct1_fe, ct2_fe, ct3_fe,
  type = "text",
  
  column.labels = c("Model 1", "Model 2", "Model 3"),
  dep.var.labels = "African UNGA Voting Alignment with North Korea (Kappa)",
  
  covariate.labels = c(
    "NAM Membership",
    "Ideology",
    "Socialist State (Narrow)", 
    "Socialist State (Broad)",
    "IGO Membership",
    "Conflict Intensity",
    "GDP per Capita (log)",
    "ODA (log)",
    "Natural Resources (log)"
  ),
  
  order = c(
    "^is_nam_member$", "^ideology$", "^socialist_nar$", "^socialist_wide$", 
    "^sum_igo_full$", "^max_hostlev$", "^log_mrgdppc$", "^log_oda$", "^log_nr$"
  ),
  
  add.lines = list(
    c("Estimation Method", "Fixed Effects", "Fixed Effects", "Fixed Effects"),
    c("Country FE", "Yes", "Yes", "Yes"),
    c("Year FE", "Yes", "Yes", "Yes"),
    
    c("Observations", 
      length(hyp1_model1_fe$residuals), 
      length(hyp1_model2_fe$residuals), 
      length(hyp1_model3_fe$residuals)),
    c("R-squared", 
      round(as.numeric(summary(hyp1_model1_fe)$r.squared[1]), 3),
      round(as.numeric(summary(hyp1_model2_fe)$r.squared[1]), 3),
      round(as.numeric(summary(hyp1_model3_fe)$r.squared[1]), 3)),
    
    c("Robust SE", "Arellano HC1", "Arellano HC1", "Arellano HC1")
  ),
  
  omit.stat = c("f", "rsq", "adj.rsq", "n"), 
  digits = 3,
  star.cutoffs = c(0.1, 0.05, 0.01),
  notes = "Arellano HC1 standard errors clustered by country are reported in parentheses."
)
```

```{r}
extract <- ultimate_df_final %>% dplyr::select(ccode,year,kappavv_prk,is_nam_member,ideology,socialist_nar,socialist_wide,region,global_south,
                                               sum_igo_full,max_hostlev,mrgdppc,oda_total,totlaNR,ColdWar,log_mrgdppc,log_oda,log_nr)
write.csv(extract,"제2장 가설 1 검정 데이터(full data).csv")
```


# 가설 2

Hausman-Taylor 모델 사용.

```{r}
#Mundlak용
africa_mundlak <- africa %>%
  group_by(ccode) %>%
  mutate(
    mean_igo = mean(sum_igo_full, na.rm = TRUE),
    median_host = median(max_hostlev, na.rm = TRUE),
    mean_gdp = mean(log_mrgdppc, na.rm = TRUE),
    mean_oda = mean(log_oda, na.rm = TRUE),
    mean_nr = mean(log_nr, na.rm = TRUE)
  ) %>%
  ungroup()
```

```{r}
extract <- africa_mundlak %>% dplyr::select(ccode,year,kappavv_prk,is_nam_member,ideology,socialist_nar,socialist_wide,region,global_south,sub_region,
                                               sum_igo_full,max_hostlev,mrgdppc,oda_total,totlaNR,ColdWar,log_mrgdppc,log_oda,log_nr)
write.csv(extract,"제2장 가설 2 검정 데이터(full data).csv")
```


```{r}
hyp2_model_pooled <- plm(
  kappavv_prk ~ sub_region + sum_igo_full + max_hostlev + log_mrgdppc + log_oda + log_nr,
  data = africa_mundlak, # 통일성을 위해 모두 africa_mundlak 사용
  index = c("ccode", "year"),
  model = "pooling"
)

hyp2_model_re <- plm(
  kappavv_prk ~ sub_region + sum_igo_full + max_hostlev + log_mrgdppc + log_oda + log_nr,
  data = africa_mundlak,
  index = c("ccode", "year"),
  model = "random",
  effect = "twoways"
)

hyp2_model_mundlak <- plm(
  kappavv_prk ~ sub_region + sum_igo_full + max_hostlev + log_mrgdppc + log_oda + log_nr +
                mean_igo + median_host + mean_gdp + mean_oda + mean_nr,
  data = africa_mundlak,
  index = c("ccode", "year"),
  model = "random",  
  effect = "individual"
)

hyp2_model_between <- plm(
  kappavv_prk ~ sub_region + sum_igo_full + max_hostlev + log_mrgdppc + log_oda + log_nr,
  data = africa_mundlak,
  index = c("ccode", "year"),
  model = "between" 
)
```

```{r}
ct_between <- coeftest(hyp2_model_between, vcov. = vcov(hyp2_model_between))
ct_pooled <- coeftest(hyp2_model_pooled, vcov. = vcovHC(hyp2_model_pooled, type = "HC1", cluster = "group"))
ct_re <- coeftest(hyp2_model_re, vcov. = vcovHC(hyp2_model_re, type = "HC1", cluster = "group"))
ct_mundlak <- coeftest(hyp2_model_mundlak, vcov. = vcovHC(hyp2_model_mundlak, type = "HC1", cluster = "group"))

stargazer(
  ct_pooled, ct_re, ct_mundlak, ct_between,
  type = "text",
  
  # 컬럼 이름 설정
  column.labels = c("Pooled OLS", "Random Effects", "Mundlak (CRE)", "Between"),
  dep.var.labels = "UNGA Voting Alignment with North Korea (Africa Only)",
  covariate.labels = c(
    "Sub-region: West",
    "Sub-region: Central",
    "Sub-region: East",
    "Sub-region: Southern",
    "IGO Membership",
    "Conflict Intensity",
    "GDP per Capita (log)",
    "ODA (log)",
    "Natural Resources (log)"
  ),
  order = c(
    "West", "Central", "East", "Southern", 
    "^sum_igo_full$", "^max_hostlev$", "^log_mrgdppc$", "^log_oda$", "^log_nr$"
  ),
  omit = c("^mean_", "^median_", "factor\\(year\\)"),
  
  add.lines = list(
    c("Reference Region", "North", "North", "North", "North"),
    c("Mundlak Controls", "No", "No", "Yes", "No"),
    c("Observations", 
      length(hyp2_model_pooled$residuals), 
      length(hyp2_model_re$residuals), 
      length(hyp2_model_mundlak$residuals), 
      length(hyp2_model_between$residuals)),
      
    c("R-squared", 
      round(as.numeric(summary(hyp2_model_pooled)$r.squared[1]), 3),
      round(as.numeric(summary(hyp2_model_re)$r.squared[1]), 3),
      round(as.numeric(summary(hyp2_model_mundlak)$r.squared[1]), 3),
      round(as.numeric(summary(hyp2_model_between)$r.squared[1]), 3))
  ),
  
  omit.stat = c("f", "rsq", "adj.rsq", "n"), 
  digits = 3,
  star.cutoffs = c(0.1, 0.05, 0.01),
  notes = "Robust SEs (clustered by country) are reported in parentheses."
)
```

# 기술 통계 그래프 두개만

## 지역별 독립연도 추세

```{r}
ggplot(ultimate_df_final %>% filter(!is.na(indp) & indp > 1800), aes(x = factor(region), y = indp)) +
  geom_boxplot(aes(fill = factor(region))) +
  theme_minimal() +
  labs(title = "Region별 국가 독립 연도 분포",
       x = "Region Code", y = "Year of Independence") +
  theme(legend.position = "none")
```


## 지역별 NAM가입 추세

```{r}
# 연도별, 지역별 NAM 가입 비율 계산
nam_trend <- ultimate_df_final %>%
  filter(!is.na(region)) %>%
  group_by(year, region) %>%
  summarise(nam_rate = mean(is_nam_member, na.rm = TRUE), .groups = 'drop')

# 시계열 추세 시각화
ggplot(nam_trend, aes(x = year, y = nam_rate, color = factor(region))) +
  geom_line(size = 1) +
  theme_minimal() +
  labs(title = "Region별 연도별 NAM 가입 국가 비율 추세",
       x = "Year", y = "Proportion of NAM Members",
       color = "Region Code")
```

# 제 3장 

## 3-1

### 가설 1

### 가설 2

```{r}
hyp1_model_pooled <- plm(
  kappavv_prk ~ ColdWar 
  + sum_igo_full + max_hostlev + log_mrgdppc + log_oda + log_nr,
  data = africa_mundlak, # 통일성을 위해 모두 africa_mundlak 사용
  index = c("ccode", "year"),
  model = "pooling"
)
hyp1_model_re <- plm(
  kappavv_prk ~ ColdWar 
  + sum_igo_full + max_hostlev + log_mrgdppc + log_oda + log_nr,
  data = africa_mundlak,
  index = c("ccode", "year"),
  model = "random",
  effect = "twoways"
)
hyp1_model_mundlak <- plm(
  kappavv_prk ~ ColdWar 
  + sum_igo_full + max_hostlev + log_mrgdppc + log_oda + log_nr +
                mean_igo + median_host + mean_gdp + mean_oda + mean_nr,
  data = africa_mundlak,
  index = c("ccode", "year"),
  model = "random",  
  effect = "individual"
)
hyp1_model_between <- plm(
  kappavv_prk ~ ColdWar 
  + sum_igo_full + max_hostlev + log_mrgdppc + log_oda + log_nr,
  data = africa_mundlak,
  index = c("ccode", "year"),
  model = "between" 
)
```

```{r}
ct_between <- coeftest(hyp1_model_between, vcov. = vcov(hyp1_model_between))
ct_pooled <- coeftest(hyp1_model_pooled, vcov. = vcovHC(hyp1_model_pooled, type = "HC1", cluster = "group"))
ct_re <- coeftest(hyp1_model_re, vcov. = vcovHC(hyp1_model_re, type = "HC1", cluster = "group"))
ct_mundlak <- coeftest(hyp1_model_mundlak, vcov. = vcovHC(hyp1_model_mundlak, type = "HC1", cluster = "group"))

stargazer(
  ct_pooled, ct_re, ct_mundlak, ct_between,
  type = "text",
  
  column.labels = c("Pooled OLS", "Random Effects", "Mundlak (CRE)", "Between"),
  dep.var.labels = "UNGA Voting Alignment with North Korea (Africa Only)",
  covariate.labels = c(
    "Post-Cold War",         
    "IGO Membership",
    "Conflict Intensity",
    "GDP per Capita (log)",
    "ODA (log)",
    "Natural Resources (log)"
  ),
  order = c(
    "PostColdWar",
    "^sum_igo_full$", "^max_hostlev$", "^log_mrgdppc$", "^log_oda$", "^log_nr$"
  ),
  omit = c("^mean_", "^median_", "factor\\(year\\)"),
  add.lines = list(
    c("Mundlak Controls", "No", "No", "Yes", "No"),
    c("Observations", 
      length(hyp1_model_pooled$residuals), 
      length(hyp1_model_re$residuals), 
      length(hyp1_model_mundlak$residuals), 
      length(hyp1_model_between$residuals)),
    c("R-squared", 
      round(as.numeric(summary(hyp1_model_pooled)$r.squared[1]), 3),
      round(as.numeric(summary(hyp1_model_re)$r.squared[1]), 3),
      round(as.numeric(summary(hyp1_model_mundlak)$r.squared[1]), 3),
      round(as.numeric(summary(hyp1_model_between)$r.squared[1]), 3))
  ),
  omit.stat = c("f", "rsq", "adj.rsq", "n"), 
  digits = 3,
  star.cutoffs = c(0.1, 0.05, 0.01),
  notes = "Robust SEs (clustered by country) are reported in parentheses."
)
```

## 3-3

```{r}
afterCW <- ultimate_df_final %>% filter(
 ColdWar == 0)%>%
  mutate(
    is_authoritarian = ifelse(regime %in% 0:1, "AUtocracy", "Democracy"), 
    regime_factor = factor(regime, levels = 0:3, 
                           labels = c("Closed", "Electoral_Auto", "Electoral_Demo", "Liberal_Demo"))
  )
afterCW$regime_factor <- relevel(afterCW$regime_factor, ref = "Liberal_Demo")
```

### 가설 1

```{r}
extract <- afterCW %>% dplyr::select(ccode,year,kappavv_prk,is_nam_member,ideology,socialist_nar,socialist_wide,region,global_south,is_authoritarian,
                                               sum_igo_full,max_hostlev,mrgdppc,oda_total,totlaNR,ColdWar,log_mrgdppc,log_oda,log_nr)
write.csv(extract,"제3-3장 가설 1,2,3 검정 데이터(full data).csv")
```


```{r}
hyp1_model <- plm(
  kappavv_prk ~
    is_nam_member +
    sum_igo_full +max_hostlev +
    log1p(mrgdppc) +log1p(oda_total) +log1p(totlaNR),
  data = afterCW,
  index = c("ccode", "year"),
  model = "within",
  effect = "twoways"
)
```

### 가설 2

```{r}
hyp2_model_1 <- plm(
  kappavv_prk ~
    socialist_nar +
    sum_igo_full +max_hostlev +
    log1p(mrgdppc) +log1p(oda_total) +log1p(totlaNR),
  data = afterCW,
  index = c("ccode", "year"),
  model = "within",
  effect = "twoways"
)
hyp2_model_2 <- plm(
  kappavv_prk ~
    socialist_wide +
    sum_igo_full +max_hostlev +
    log1p(mrgdppc) +log1p(oda_total) +log1p(totlaNR),
  data = afterCW,
  index = c("ccode", "year"),
  model = "within",
  effect = "twoways"
)
```

### 가설 3

```{r}
hyp3_model_1<- plm(
  kappavv_prk ~
    is_authoritarian +
    sum_igo_full +max_hostlev +
    log1p(mrgdppc) +log1p(oda_total) +log1p(totlaNR),
  data = afterCW,
  index = c("ccode", "year"),
  model = "within",
  effect = "twoways"
)
```
```{r}
hyp3_model_2<- plm(
  kappavv_prk ~
    regime_factor +
    sum_igo_full +max_hostlev +
    log1p(mrgdppc) +log1p(oda_total) +log1p(totlaNR),
  data = afterCW,
  index = c("ccode", "year"),
  model = "within",
  effect = "twoways"
)
```
### Stargazer

```{r}
# 1. 모든 모델에 Robust SE (Clustered by country) 적용
ct1 <- coeftest(hyp1_model, vcov. = vcovHC(hyp1_model, method = "arellano", type = "HC1", cluster = "group"))
ct2_1 <- coeftest(hyp2_model_1, vcov. = vcovHC(hyp2_model_1, method = "arellano", type = "HC1", cluster = "group"))
ct2_2 <- coeftest(hyp2_model_2, vcov. = vcovHC(hyp2_model_2, method = "arellano", type = "HC1", cluster = "group"))
ct3_1 <- coeftest(hyp3_model_1, vcov. = vcovHC(hyp3_model_1, method = "arellano", type = "HC1", cluster = "group"))
ct3_2 <- coeftest(hyp3_model_2, vcov. = vcovHC(hyp3_model_2, method = "arellano", type = "HC1", cluster = "group"))

# 2. Stargazer 통합 테이블 출력
stargazer(
  ct1, ct2_1, ct2_2, ct3_1, ct3_2,
  type = "text",
  column.labels = c("H1", "H2-Nar", "H2-Wide", "H3-Bin", "H3-Scale"),
  dep.var.labels = "UNGA Alignment (Kappa)",
  
  # 가독성을 위한 변수 라벨링
  covariate.labels = c(
    "NAM Membership",
    "Socialist (Narrow)",
    "Socialist (Broad)",
    "Authoritarian (Binary)",
    "Regime: Electoral Auto.",
    "Regime: Electoral Demo.",
    "Regime: Liberal Demo.",
    "IGO Membership",
    "Conflict Intensity",
    "GDP per Capita (log)",
    "ODA (log)",
    "Natural Resources (log)"
  ),
  
  # 출력 순서 제어
  order = c(
    "is_nam_member", "socialist_nar", "socialist_wide", "is_authoritarian", "regime_factor",
    "sum_igo_full", "max_hostlev", "log1p(mrgdppc)", "log1p(oda_total)", "log1p(totlaNR)"
  ),
  
  add.lines = list(
    c("Country FE", "Yes", "Yes", "Yes", "Yes", "Yes"),
    c("Year FE", "Yes", "Yes", "Yes", "Yes", "Yes"),
    c("Observations", length(hyp1_model$residuals), length(hyp2_model_1$residuals), 
      length(hyp2_model_2$residuals), length(hyp3_model_1$residuals), length(hyp3_model_2$residuals))
  ),
  
  omit.stat = c("f", "rsq", "adj.rsq", "n"),
  digits = 3,
  star.cutoffs = c(0.1, 0.05, 0.01),
  notes = "Robust SEs (clustered by country) are reported in parentheses."
)
```


## 3-5

### 가설 1

```{r}
#Mundlak용
final_mundlak <- ultimate_df_final %>%
  group_by(ccode) %>%
  mutate(
    mean_igo = mean(sum_igo_full, na.rm = TRUE),
    median_host = median(max_hostlev, na.rm = TRUE),
    mean_gdp = mean(log_mrgdppc, na.rm = TRUE),
    mean_oda = mean(log_oda, na.rm = TRUE),
    mean_nr = mean(log_nr, na.rm = TRUE)
  ) %>%
  ungroup()
```

```{r}
extract <- afterCW %>% dplyr::select(ccode,year,kappavv_prk,global_south,
                                     sum_igo_full,max_hostlev,mrgdppc,oda_total,totlaNR,ColdWar,log_mrgdppc,log_oda,log_nr)
write.csv(extract,"제3-5장 가설 1 검정 데이터.csv")
```



```{r}
hyp1_model_pooled <- plm(
  kappavv_prk ~ global_south 
  + sum_igo_full + max_hostlev + log_mrgdppc + log_oda + log_nr,
  data = final_mundlak, # 통일성을 위해 모두 final_mundlak 사용
  index = c("ccode", "year"),
  model = "pooling"
)

hyp1_model_re <- plm(
  kappavv_prk ~ global_south 
  + sum_igo_full + max_hostlev + log_mrgdppc + log_oda + log_nr,
  data = final_mundlak,
  index = c("ccode", "year"),
  model = "random",
  effect = "twoways"
)

hyp1_model_mundlak <- plm(
  kappavv_prk ~ global_south 
  + sum_igo_full + max_hostlev + log_mrgdppc + log_oda + log_nr +
                mean_igo + median_host + mean_gdp + mean_oda + mean_nr,
  data = final_mundlak,
  index = c("ccode", "year"),
  model = "random",  
  effect = "individual"
)

hyp1_model_between <- plm(
  kappavv_prk ~ global_south 
  + sum_igo_full + max_hostlev + log_mrgdppc + log_oda + log_nr,
  data = final_mundlak,
  index = c("ccode", "year"),
  model = "between" 
)
```

```{r}
ct_pooled <- coeftest(hyp1_model_pooled, vcov. = vcovHC(hyp1_model_pooled, type = "HC1", cluster = "group"))
ct_re <- coeftest(hyp1_model_re, vcov. = vcovHC(hyp1_model_re, type = "HC1", cluster = "group"))
ct_mundlak <- coeftest(hyp1_model_mundlak, vcov. = vcovHC(hyp1_model_mundlak, type = "HC1", cluster = "group"))
ct_between <- coeftest(hyp1_model_between, vcov. = vcov(hyp1_model_between))
# 2. Stargazer 테이블 출력 수정
stargazer(
  ct_pooled, ct_re, ct_mundlak, ct_between,
  type = "text",
  
  column.labels = c("Pooled OLS", "Random Effects", "Mundlak (CRE)", "Between"),
  dep.var.labels = "UNGA Voting Alignment with North Korea",
  
  # 가설 변수 'Global South' 추가 및 라벨 정렬
  covariate.labels = c(
    "Global South",
    "IGO Membership",
    "Conflict Intensity",
    "GDP per Capita (log)",
    "ODA (log)",
    "Natural Resources (log)"
  ),
  
  # 변수 순서 정렬 (global_south를 맨 위로)
  order = c(
    "global_south", 
    "^sum_igo_full$", "^max_hostlev$", "^log_mrgdppc$", "^log_oda$", "^log_nr$"
  ),
  
  # 먼들락 평균 변수 숨기기
  omit = c("^mean_", "^median_", "factor\\(year\\)"),
  
  add.lines = list(
    c("Mundlak Controls", "No", "No", "Yes", "No"),
    c("Observations", 
      length(hyp1_model_pooled$residuals), 
      length(hyp1_model_re$residuals), 
      length(hyp1_model_mundlak$residuals), 
      length(hyp1_model_between$residuals)),
    c("R-squared", 
      round(as.numeric(summary(hyp1_model_pooled)$r.squared[1]), 3),
      round(as.numeric(summary(hyp1_model_re)$r.squared[1]), 3),
      round(as.numeric(summary(hyp1_model_mundlak)$r.squared[1]), 3),
      round(as.numeric(summary(hyp1_model_between)$r.squared[1]), 3))
  ),
  
  omit.stat = c("f", "rsq", "adj.rsq", "n"), 
  digits = 3,
  star.cutoffs = c(0.1, 0.05, 0.01),
  notes = "Robust SEs (clustered by country) are reported in parentheses."
)
```


### 가설 2

```{r}
final_mundlak_refined <- final_mundlak %>%
  mutate(
    sub_global = case_when(
      region %in% 5:9   ~ "Africa",          # 아프리카
      region == 10      ~ "Middle East",     # 중동 (Western Asia)
      region %in% 17:19 ~ "Latin America",   # 중남미
      region == 13      ~ "Southeast Asia",  # 동남아
      region %in% 11:12 | region == 14 ~ "Asia", # 그 외 아시아
      TRUE ~ "Other"
    )
  ) %>%
  filter(sub_global != "Other") %>% 
  mutate(sub_global = factor(sub_global, 
                             levels = c("Africa", "Middle East", "Latin America", "Southeast Asia", "Asia")))
```

```{r}
extract <- final_mundlak_refined %>% dplyr::select(ccode,year,kappavv_prk,sub_global,
                                     sum_igo_full,max_hostlev,mrgdppc,oda_total,totlaNR,ColdWar,log_mrgdppc,log_oda,log_nr)
write.csv(extract,"제3-5장 가설 2 검정 데이터.csv")
```


```{r}
hyp2_model_pooled <- plm(
  kappavv_prk ~ sub_global + sum_igo_full + max_hostlev + log_mrgdppc + log_oda + log_nr,
  data = final_mundlak_refined, # 통일성을 위해 모두 final_mundlak_refined 사용
  index = c("ccode", "year"),
  model = "pooling"
)

hyp2_model_re <- plm(
  kappavv_prk ~ sub_global + sum_igo_full + max_hostlev + log_mrgdppc + log_oda + log_nr,
  data = final_mundlak_refined,
  index = c("ccode", "year"),
  model = "random",
  effect = "twoways"
)

hyp2_model_mundlak <- plm(
  kappavv_prk ~ sub_global + sum_igo_full + max_hostlev + log_mrgdppc + log_oda + log_nr +
                mean_igo + median_host + mean_gdp + mean_oda + mean_nr,
  data = final_mundlak_refined,
  index = c("ccode", "year"),
  model = "random",  
  effect = "individual"
)

hyp2_model_between <- plm(
  kappavv_prk ~ sub_global + sum_igo_full + max_hostlev + log_mrgdppc + log_oda + log_nr,
  data = final_mundlak_refined,
  index = c("ccode", "year"),
  model = "between" 
)
```

```{r}
stargazer(
  ct_pooled, ct_re, ct_mundlak, ct_between,
  type = "text",
  column.labels = c("Pooled OLS", "Random Effects", "Mundlak (CRE)", "Between"),
  dep.var.labels = "UNGA Voting Alignment with North Korea (Global South)",
  
  # 지역 범주에 따른 라벨링 (Africa가 기준이므로 나머지 4개 지역 라벨링)
  covariate.labels = c(
    "Region: Middle East",
    "Region: Latin America",
    "Region: Southeast Asia",
    "Region: Asia",
    "IGO Membership",
    "Conflict Intensity",
    "GDP per Capita (log)",
    "ODA (log)",
    "Natural Resources (log)"
  ),
  
  # 변수 순서 정렬 (Middle East, Latin America, Southeast Asia, Asia 순)
  order = c(
    "Middle East", "Latin America", "Southeast Asia", "Asia",
    "^sum_igo_full$", "^max_hostlev$", "^log_mrgdppc$", "^log_oda$", "^log_nr$"
  ),
  
  # 먼들락 평균 변수와 연도 더미 숨기기
  omit = c("^mean_", "^median_", "factor\\(year\\)"),
  
  add.lines = list(
    c("Reference Region", "Africa", "Africa", "Africa", "Africa"),
    c("Mundlak Controls", "No", "No", "Yes", "No"),
    c("Observations", 
      length(hyp2_model_pooled$residuals), 
      length(hyp2_model_re$residuals), 
      length(hyp2_model_mundlak$residuals), 
      length(hyp2_model_between$residuals)),
    c("R-squared", 
      round(as.numeric(summary(hyp2_model_pooled)$r.squared[1]), 3),
      round(as.numeric(summary(hyp2_model_re)$r.squared[1]), 3),
      round(as.numeric(summary(hyp2_model_mundlak)$r.squared[1]), 3),
      round(as.numeric(summary(hyp2_model_between)$r.squared[1]), 3))
  ),
  
  omit.stat = c("f", "rsq", "adj.rsq", "n"),
  digits = 3,
  star.cutoffs = c(0.1, 0.05, 0.01),
  notes = "Robust SEs (clustered by country) are reported in parentheses."
)
```






















